臺灣嘉義地方法院行政訴訟判決
111年度交字第33號
原      告  黃紹聰  

被      告  交通部公路總局嘉義區監理所

代  表  人  黃萬益  
訴訟代理人  李貞君  
上列當事人間交通裁決事件，原告不服被告民國111年3月28日嘉
監義裁字第76-L00000000號裁決不服，提起行政訴訟，本院判決
如下：
    主  　　文
原告之訴駁回。
訴訟費用新臺幣參佰元由原告負擔。
    事實及理由
一、本件係因原告違反道路交通管理處罰條例第63條第1項、第4
    8條第1項第2款規定，不服被告民國111年3月28日嘉監義裁
    字第76-L00000000號裁決，而提起行政訴訟，經核屬於行政
    訴訟法第237條之1第1項第1款規定之交通裁決事件，自應依
    行政訴訟法第2編第3章規定之交通裁決事件訴訟程序；且本
    件事證明確，本院爰依同法第237條之7規定，不經言詞辯論
    ，逕為判決，合先敘明。
二、事實概要：原告駕駛車牌號碼000-000號普通重型機車（下
    稱系爭車輛），於111年2月9日下午13時許，途經嘉義市文
    化路與民權路口（下稱系爭路段）時，因未依規定兩段式左
    轉而有「轉彎或變換車道不依標誌、標線、號誌指示」之違
    規行為，經嘉義市警察局第二分局認有前揭之違規行為，遂
    以嘉市警交字第L00000000號舉發違反道路交通管理事件通
    知單（下稱系爭舉發通知單）舉發，記載應到案日期為111
    年3月11日，並移送被告處理。被告遂於111年3月28日依道
    路交通管理處罰條例第63第1項及同法第48條第1項第2款之
    規定，以嘉監義裁字第76-L00000000號裁決書，裁處原告罰
    鍰新臺幣（下同）600元，並記違規點數1點（下稱處分）。
    原告不服，遂提起本件行政訴訟。
三、原告起訴主張：
㈠、嘉義市文化路該路段雙向各僅一車道，沒有機慢車專用道，
    狹窄路面，又是市區沒有急駛快速車輛，機車駕駛人直覺上
    不會需要兩段左轉。
㈡、原告之行向兩段左轉圓形標誌掛在路邊右側，紅綠燈旁無該
    標誌，用路人來到系爭路段，如遇上前方有車輛，易擋住視
    線看不到。前被告111年3月22日回函之採證照片（本院卷第
    29頁）確有一輛車擋在前方，原告正左轉，該標誌易疏忽看
    不見，另提供照片用以證明該處有可能因為車輛擋住標誌看
    不見。
㈢、行為人駕駛汽車因交通管制設施設置不明確或受他物遮蔽，
    致違反該設施之指示，而未嚴重危害交通安全、秩序，且情
    節輕微，以不舉發為適當者，交通勤務警察或依法令執行交
    通稽查任務人員得對其施以勸導，免予舉發。違反道路交通
    管理事件統一裁罰基準及處理細則第12條第1項第7款定有明
    文。
㈣、原告遭舉發之同時，另一駕駛人亦同時左轉遭舉發，顯見該
    標誌設置不當致使機車駕駛疏忽看不見，請被告能重視補正
    。　　
㈤、並聲明：原處分撤銷。訴訟費用由被告負擔。
四、被告答辯略以：
㈠、本件經原舉發單位函覆：原告確於違規通知單所記時、地，
    因騎乘系爭車輛行經系爭路段，未依標誌標線指示至待轉區
    待轉（標誌標線設置位置明顯），逕予直接左轉向東行駛，
    違規行為事實明確，經值勤員警攔查舉發並無不當。
㈡、並聲明：原告之訴駁回。訴訟費用由原告負擔。
五、本院之判斷：
㈠、本件相關法條：
１、道路交通管理處罰條例第48條第1項第2款：汽車駕駛人轉彎
    或變換車道時，有下列情形之一者，處600元以上1800元以
    下罰鍰：二、不依標誌、標線、號誌指示。
２、道路交通管理處罰條例第63條第1項第1款：汽車駕駛人有下
    列各款所列條款之一者，除依原條款處罰鍰外，並予記點：
    一、有第33條第1項、第2項、第38條第1項、第40條、第45
    條、第47條第1款至第3款、第48條、第49條或第60條第2項
    第1款、第2款情形之一者，各記違規點數1點。
３、道路交通標誌標線號誌設置規則第65條第1項：機慢車兩段左
    （右）轉標誌「遵20」、「遵 20.1」，用以告示左（右）
    轉大型重型機車以外之機車或慢車駕駛人應遵照號誌指示，
    在號誌顯示允許直行時先行駛至右（左）前方路口之左（右
    ）轉待轉區等待左（右）轉，俟該方向號誌顯示允許直行後
    ，再行續駛，以兩段方式完成左（右）轉。本標誌設於實施
    機慢車兩段左（右）轉路口附近顯明之處，並配合劃設機慢
    車左（右）轉待轉區標線。
４、道路交通標誌標線號誌設置規則第191條第1項：機慢車左（
    右）轉待轉區線，用以指示大型重型機車以外之機車或慢車
    駕駛人分段行駛。視需要設於號誌管制之交岔路口。　　
㈡、原告於前揭時間駕駛系爭車輛行經系爭路段，該路段為機慢
    車需兩段式左轉之路口，原告未為兩段式左轉，因此遭舉發
    ，並經被告裁處原處分，為兩造所未爭執，並有系爭舉發通
    知單、嘉義市政府警察局第二分局陳情案件答辯書、現場照
    片4張，密錄器翻拍照片3張，原處分1份（見本院卷第15、2
    1、27至31、原處分卷第6頁）附卷可稽，足信為真實，然原
    告主張該處車輛少，依據直覺不需兩段式左轉，兩段式左轉
    標示設置亦遭其他車輛擋住，主張原處分違法。
㈢、道路交通管理處罰條例之立法目的是為加強道路交通管理，
    維護交通秩序，確保交通安全，而道路交通安全規則是依據
    道路交通管理處罰條例第92條授權所訂定之行政命令。機車
    兩段式左轉規範之目的在於機車直接左轉容易發生汽、機車
    在車道上交錯之行車衝突，而二段式左轉目的係以「車種分
    流」方式，減少汽機車碰撞意外。若是允許機車在路口直接
    左轉，容易影響到路口內側行進間之車流並產生衝突，其次
    是機車要直接左轉，必須提前從外側變換至內側車道，混流
    在汽車陣中必須先禮讓後方直行的快車，但機車在行駛中要
    查看後方直行車，其注意時間極短，能夠注意的範圍有限，
    且變換至高速行駛的內側車道，視野上有極大盲點，難以達
    到安全駕駛的要求。從而，要求機車以二段式左轉，先由外
    側行駛到右前方路口的待轉區中停車等待，直到橫向道路綠
    燈亮起才可以向左通過，完成二段式左轉可避免與內側車道
    之車輛發生碰撞，並確保行車安全。換言之，規範機車二段
    式左轉有其立法目的，若交通主管機關業已設定行經某一路
    口之機車需要二段式左轉，在該交通主管機關廢止或變更需
    二段式左轉之命令生效前，行經該路口之機車如需左轉，即
    需二段式左轉，用路人不能以自身認為該處有何特殊情形而
    認為不需二段式左轉。原告主張該處車流較少而不需二段式
    左轉，顯與該路口需二段式左轉之規範不合，自難以此主張
    認定原處分違法。
㈣、用路人行駛於道路上，本應隨時注意路況，亦包含各該道路
    之標誌、號誌、標線，以達成公眾行車安全之目的。系爭路
    段原告行向之路口設有二段式左轉之遵20、遵20.1標誌，且
    地面上繪有兩段式左轉之待轉格，為兩造所未爭執，並有照
    片3張在卷可佐（見本院卷第27頁上方照片、31頁）。以原
    告當時由嘉義市文化路北向南行向而左轉民權路該處行向之
    遵20、遵20.1之相對高度，由卷附照片該處停有一台普通高
    度之自用小客車觀之，當不會因有他車經過擋住視線（見本
    院卷第27頁下方照片）。而原告提出兩張照片（見本院卷第
    33頁）主張該處遵20、遵20.1標誌設置過低，會被其他較大
    車輛擋住，觀之該2張照片，照片上明確路名標示為國華街
    ，並非由原告行向可看到之民權路路名標示（見本院卷第27
    頁下方照片），其所提之照片並非本件經舉發違規之系爭路
    口，當不能就該照片主張本件違規地點標誌設置有疑進而主
    張原處分違法。況且，縱認系爭路口標誌設置過低而有被擋
    住之可能，但該路口設有待轉標線（待轉格），原告行經該
    處仍可見該待轉標線，進而得悉其於此路口有二段式左轉之
    義務，是原告此一主張顯非可採。
㈤、另原告主張左轉之時，其前方正好有汽車，會擋住該前開標
    誌云云。原告左轉之時，前方確有汽車，然該汽車為普通自
    用小客車，有員警密錄器翻拍照片可證（見本院卷第29頁）
    ，然依同處採證照片可證（本院卷第27頁下方照片），自用
    小客車之高度並不會擋住遵20、20.1之標誌，是原告主張該
    自用小客車會擋住該標誌，自難採憑。
㈥、原告另引用違反道路交通管理事件統一裁罰基準及處理細則
    第12條第1項第7款認本件原處分違法，然該條款之適用前提
    在於行為人駕駛汽車因交通管制設施設置不明確或受他物遮
    蔽，本件並無設置不明確或受他物遮蔽之情，該條文當無適
    用之餘地。
㈦、至他人違反同一規定而經舉發，係被告機關與舉發機關是否
    移送與裁罰之問題，原告當不能據此用以佐證該其前開論點
    正確，併與敘明。　　　　　　　　  　　
六、綜上所述，原告起訴請求撤銷原處分，經核原告所陳均無法
    採信，原處分並無違誤，原告請求為無理由，應予駁回。
七、本件判決基礎已臻明確，兩造其餘之攻擊、防禦及證據資料
    經本院審酌後，核與判決結果不生影響，爰不逐一指駁，附
    此敘明。
八、本件第一審裁判費為300元，應由敗訴之原告負擔，爰確定
    第一審訴訟費用額如主文第2項所示。
九、據上論結，本件原告之訴為無理由，依行政訴訟法第98條第
    1項前段、第236條、第237條之7、第237條之8第1項、第237
    條之9第1項，判決如主文。　　
中　　華　　民　　國　　111 　年　　6 　　月　　22　　日
　　              行政訴訟庭  法  官  唐一强
上為正本係照原本作成。
如不服本判決，應於送達後20日內，向本院提出上訴狀，並應繳
納上訴裁判費新臺幣750元，其未表明上訴理由者，應於提出上
訴後20日內向本院補提理由書（均須按他造人數附繕本）。上訴
理由應表明關於原判決所違背之法令及其具體內容，或依訴訟資
料可認為原判決有違背法令之具體事實。未表明上訴理由者，逕
以裁定駁回。
中　　華　　民　　國　　111 　年　　6 　　月　　22　　日
                              書記官  吳佩芬